---
title: 'Pràctica 2: Neteja i anàlisi de les dades'
author: 'Adrián Alonso Gonzalo I Alexandre Vidal De Palol'
date: "Maig 2022"
output:
  pdf_document:
    latex_engine: xelatex
    highlight: zenburn
    toc: yes
  html_document:
    highlight: default
    number_sections: yes
    theme: cosmo
    toc: yes
    toc_depth: 2
    includes:
      in_header: 05.584-PAC-header.html
  word_document: default
---

```{r setup, include=FALSE}
knitr::opts_chunk$set(eval=T, echo=T)
```


# 1 Introducció

El conjunt de dades train.csv s'ha obtingut del web https://www.kaggle.com/c/titanic on ha estat pruposat pel professor de l'assignatura per la realització 
de la pràctica 2.

Aquest conjunt de dades conté informació sobre la tripulació del Titanic amb 12 tipus de variables i un total de 891 registres ( passatgers).

Les variables d’aquesta mostra son:

• PassengerId: Numero de passatger.
• Survived: supervivència del passatger.
• Pclass: Tipus de classe al qual pertany.
• Name: Nom del passatger.
• Sex: Sexe del passatger.
• Age: Edat del passatger.
• SibSp: 
• Parch: 
• Ticket: 
• Fare:
• Cabin:
• Embarked:



# 1 Càrrega de les dades 

```{r message= FALSE, warning=FALSE}

train <- read.csv("train.csv")
```

# 2 Estructura de les dades


```{r message= FALSE, warning=FALSE}

str(train)
```
