---
title: 'Pràctica 2: Neteja i anàlisi de les dades'
author: 'Adrián Alonso Gonzalo I Alexandre Vidal De Palol'
date: "Maig 2022"
output:
  pdf_document:
    latex_engine: xelatex
    highlight: zenburn
    toc: yes
  html_document:
    highlight: default
    number_sections: yes
    theme: cosmo
    toc: yes
    toc_depth: 2
    includes:
      in_header: 05.584-PAC-header.html
  word_document: default
---

```{r setup, include=FALSE}
knitr::opts_chunk$set(eval=T, echo=T)
```


# 1 Descripció del dataset

El conjunt de dades train.csv s'ha obtingut del web https://www.kaggle.com/c/titanic.

Aquest conjunt de dades conté informació sobre la tripulació del Titanic amb 12 tipus de variables i un total de 891 registres ( passatgers).

Les variables d’aquesta mostra son:

• PassengerId: Numero de passatger.
• Survived: Supervivència (0=No, 1=Si).
• Pclass: Classe de tiquet (1=Primera, 2=Segona, 3=Tercera) .
• Name: Nom.
• Sex: Sexe.
• Age: Edat.
• SibSp: Germans / Cónjugues a bord del Titanic.
• Parch: Pares / nens a bord del Titanic.
• Ticket: Número de ticket.
• Fare: Preu del ticket.
• Cabin: Numero de cabina.
• Embarked: Port de embarcament.

# 2 Selecció de les dades a analitzar


El procés d'integració i selecció de les dades es realitzarà al llarg del procés de neteja
i anàlisi de les diverses variables del conjunt de dades d'entrenament del dataset.

En aquest procés es pretén anar analitzant les diferents variables en el procés de neteja i anàlisi, i en
funció de les característiques que es vagin observant de les diverses variables es prendrà la decisió d'utilitzar un conjunt
seleccionat el qual pugui ser útil per a la predicció del model i la comprovació amb el conjunt de test o validació.

El resultat del projecte pot respondre a possibles causes de mort dels tripulants que no van sobreviure a la tragèdia del Titanic, permetent
establir models d'inferència sobre les causes relatives a la mortalitat entre diversos tipus de passatgers.
Per altra banda la implementació de un model d'interès sobre quines han sigut variables que han influït més o menys en la supervivència del naufragi.



# 3 Càrrega de les dades 

Lectura del fitxer.

```{r message= FALSE, warning=FALSE}

dataset <- read.csv("train.csv")
```

# 3 Estructura de les dades


```{r message= FALSE, warning=FALSE}

str(dataset)
```

Observem que que el dataset conté 3 tipus de variables del quals caràcter, numèric i enter.


# Neteja de dades

Primerament, observem que la primera variable "PassengerId" no és res més que un identificador, per tant procedim a eliminar-la del conjunt de dades ja que no ens interessa per l'estudi.

```{r message= FALSE, warning=FALSE}
# eliminació de la primera columna PassengerId
dataset <- dataset[,-1]
```


Observem que les variables 'Survived' i 'Pclass' són de tipus enter, però la seva funció es indicar una categoria. Per tant, procedim a convertir-les en tipu factor.

```{r message= FALSE, warning=FALSE}
# transformació de les variables 

dataset$Survived <- as.factor(dataset$Survived)
class(dataset$Survived)

dataset$Pclass <- as.factor(dataset$Pclass)
class(dataset$Pclass)
```

