---
title: 'Pràctica 2: Neteja i anàlisi de les dades'
author: 'Adrián Alonso Gonzalo i Alexandre Vidal De Palol'
date: "Maig/Juny 2022"
output:
  pdf_document:
    latex_engine: xelatex
    highlight: zenburn
    toc: yes
    number_sections: true
  html_document:
    highlight: default
    number_sections: yes
    theme: cosmo
    toc: yes
    toc_depth: 2
  word_document: default
---

```{r setup, include=FALSE}
knitr::opts_chunk$set(eval=T, echo=T)
```


# Descripció i càrrega del dataset.

El conjunt de dades train.csv s'ha obtingut del web https://www.kaggle.com/c/titanic.

Aquest conjunt de dades conté informació sobre la tripulació del Titanic amb 12 tipus de variables i un total de 891 registres ( passatgers).

Les variables d’aquesta mostra son:

- PassengerId: Numero de passatger.
- Survived: Supervivència (0=No, 1=Si).
- Pclass: Classe de tiquet (1=Primera, 2=Segona, 3=Tercera) .
- Name: Nom.
- Sex: Sexe.
- Age: Edat.
- SibSp: Germans / Cónjugues a bord del Titanic.
- Parch: Pares / nens a bord del Titanic.
- Ticket: Número de ticket.
- Fare: Preu del ticket.
- Cabin: Numero de cabina.
- Embarked: Port de embarcament.

Lectura del fitxer.

```{r message= FALSE, warning=FALSE}

dataset <- read.csv("../data/input/train.csv")
str(dataset)

```

Observem que que el dataset conté 3 tipus de variables del quals caràcter, numèric i enter.

# Integració i selecció de les dades d’interès a analitzar.


El procés d'integració i selecció de les dades es realitzarà al llarg del procés de neteja
i anàlisi de les diverses variables del conjunt de dades d'entrenament del dataset.

En aquest procés es pretén anar analitzant les diferents variables en el procés de neteja i anàlisi, i en
funció de les característiques que es vagin observant de les diverses variables es prendrà la decisió d'utilitzar un conjunt
seleccionat el qual pugui ser útil per a la predicció del model i la comprovació amb el conjunt de test o validació.

El resultat del projecte pot respondre a possibles causes de mort dels tripulants que no van sobreviure a la tragèdia del Titanic, permetent
establir models d'inferència sobre les causes relatives a la mortalitat entre diversos tipus de passatgers.
Per altra banda la implementació de un model d'interès sobre quines han sigut variables que han influït més o menys en la supervivència del naufragi.

```{r message= FALSE, warning=FALSE}

# Placeholder

```


# Neteja de dades.

## Valors buits (missing values).

```{r message= FALSE, warning=FALSE}

# Placeholder

```

## Valors extrems (outliers).

```{r message= FALSE, warning=FALSE}

# Placeholder

```

## Altres accions per a la neteja del joc de dades.

Primerament, observem que la primera variable "PassengerId" no és res més que un identificador, per tant procedim a eliminar-la del conjunt de dades ja que no ens interessa per l'estudi.

```{r message= FALSE, warning=FALSE}

# eliminació de la primera columna PassengerId
dataset <- dataset[,-1]

```

Observem que les variables 'Survived' i 'Pclass' són de tipus enter, però la seva funció es indicar una categoria. Per tant, procedim a convertir-les en tipu factor.

```{r message= FALSE, warning=FALSE}

# transformació de les variables 

dataset$Survived <- as.factor(dataset$Survived)
class(dataset$Survived)

dataset$Pclass <- as.factor(dataset$Pclass)
class(dataset$Pclass)

```


# Anàlisi de les dades.

## Selecció de grups a analitzar/comparar.

```{r message= FALSE, warning=FALSE}

# Placeholder

```

## Normalitat i homogeneïtat de la variància.

```{r message= FALSE, warning=FALSE}

# Placeholder

```

## Aplicació de proves estadístiques per a la comparació de grups.

```{r message= FALSE, warning=FALSE}

# Placeholder

```


# Representació de resultats (taules i gràfiques).

```{r message= FALSE, warning=FALSE}

# Placeholder

```


# Conclusions.

 
